臺灣板橋地方法院民事判決　　　　　　 100年度訴字第1325號
原　　　告　高台光
　　　　　　鄭桔福
被　　　告　林明寬
　　　　　　王秀玉
上列當事人間侵權行為損害賠償事件，原告於本院99年度訴字第
1454號偽造文書案件之刑事訴訟程序中提起附帶民事訴訟（99年
度附民字第491號），經刑事庭裁定移送前來，本院於民國100年
12月6日言詞辯論終結，判決如下：
    主  文
原告之訴及假執行之聲請均駁回。
訴訟費用由原告負擔。
    事實及理由
一、原告高台光、鄭桔福起訴主張：(一)被告林明寬、王秀玉夫妻
    係新北市○○區○○街28巷4號4樓住戶，高台光、鄭桔福則
    分別為同棟5樓暨頂樓加蓋違建部分、同巷6號5樓暨頂樓加
    蓋違建部分之所有權人，兩造間因上開頂樓加蓋違建事項涉
    訟多起，關係不睦。林明寬、王秀玉於本院94年訴字第326
    號拆除違建事件，為求獲得有利判決，明知並未委託台北縣
    土木包工商業同業公會（下稱土木包商公會）就其住所及上
    開違建現狀、修復費用、安全及修復等項目進行鑑定，且土
    木包商公會亦未指派會員即龍泰土木包工業承辦該鑑定，竟
    偽造土木包商公會鑑估報告書（下稱鑑估報告書），並於上
    開民事案件以94年5月19日民事準備(三)狀所附原證9之方式提
    出，上開判決雖未因其2人提出偽造鑑估報告書而為不利高
    台光、鄭桔福之判斷，惟上訴後，臺灣高等法院95年度上易
    字第1063號事件即因鑑估報告書，認定違建有影響全建築物
    住戶安全，而判決高台光、鄭桔福應拆除所有違建。(二)林明
    寬、王秀玉上開偽造鑑估報告書犯行，業經臺灣板橋地方法
    院檢察署以99年度偵字第4249號起訴書提起公訴，並由本院
    99年訴字第1454號審理中，林明寬、王秀玉依法自應負損害
    賠償責任。(三)林明寬、王秀玉偽造鑑估報告書，使高台光、
    鄭桔福受不利判決，高台光、鄭桔福所各需負擔原第一審、
    第二審訴訟費用新台幣（下同）2萬7,996元，實為林明寬、
    王秀玉偽造文書所致損害，且高台光、鄭桔福因此纏訟多年
    、身心俱疲，於長達6年以上之民事訴訟期間，必須經常停
    頓工作，委請律師，四處奔波調查證據，此等損害數額不易
    計數，自得依民事訴訟法第222條規定，請求林明寬、王秀
    玉賠償高台光、鄭桔福各50萬元精神損害及各10萬元工作損
    失。爰民法第184條、第185條規定，分別請求林明寬、王秀
    玉連帶賠償損害62萬7,996元（即訴訟費用2萬7,996元+精神
    賠償50萬元+請假工資損失10萬元）等語。並聲明：(一)林明
    寬、王秀玉應連帶給付高台光、鄭桔福各62萬7,996元，及
    均自起訴狀送達翌日起至清償日止，按年息百分之5計算之
    利息。(二)願供擔保請准宣告假執行。
二、林明寬、王秀玉則以：(一)林明寬、王秀玉並未偽造鑑估報告
    書，本院99年度訴字第1454號刑事判決認事用法均有違誤，
    被告2人已依法提起上訴。(二)林明寬、王秀玉曾於臺灣高等
    法院95年度上易字第1063號之前案訴訟即本院88年度訴字第
    710號損害賠償事件中，提出鑑估報告書，並且提出台灣省
    建築師公會鑑定報告，兩件鑑定報告書均足以認定高台光、
    鄭桔福所搭蓋違建已影響全建築物景觀及住戶安全，且已達
    變更屋頂之用途及性質，而判決高台光、鄭桔福應將樓頂平
    台違章建築拆除，並騰空交還全體共有人，是鑑估報告書縱
    係偽造（應係訴外人郭文火實施鑑定後，偽造公會名義出具
    鑑估報告書），其內容亦係實在，與高台光、鄭桔福敗訴不
    生影響，高台光、鄭桔福主張其所受各需負擔第一、二審程
    序訴訟費用各2萬7,996元之損害，係林明寬、王秀玉偽造文
    書所造成乙節，殊無理由。(三)高台光、鄭桔福請求林明寬、
    王秀玉賠償精神損害50萬元部分，似主張其人格權受侵害，
    惟未說明係何項人格權受侵害，亦未依民法第19條第2項指
    出依何項法律規定請求賠償，高台光、鄭桔福應負舉證責任
    。(四)高台光、鄭桔福另請求賠償其請假工資損失10萬元，亦
    未說明其係依何項法律規定請求，且未舉證其如何受有請假
    工資損失，其請求並無理由等語置辯。並聲明：(一)原告之訴
    及假執行之聲請均駁回。(二)如受不利判決，願供擔保請准宣
    告免為假執行。
三、查林明寬、王秀玉與高台光、鄭桔福間因新北市○○區○○
    街28巷4號、6號頂樓違建拆除與否、是否危及林明寬、王秀
    玉同巷4號4樓住處安全等事項關係不睦，王秀玉、林明寬為
    達將上開違建拆除之目的，明知渠等並未委託土木包商公會
    就渠等住所及上開違建現況、修復費用、安全及修復等項目
    進行鑑定，且土木包商公會亦未指派龍泰土木包工業承辦該
    鑑定，竟共同基於行使偽造私文書之犯意聯絡，於不詳時間
    、地點，先偽刻「台北縣土木包工商業同業公會鑑定委員會
    印」、「台北縣土木包工商業同業公會」、「台北縣土木包
    工商業同業公會校對章」及「郭文火」（龍泰土木包工業人
    員）之印章，復於不詳時、地，以土木包商公會、羅順榮及
    郭文火之名義，偽造不實之土木包商公會於86年12月19日出
    具台土木北鑑字第1968號號鑑定估報告書（內附鑑定申請書
    、鑑定委任書、台北縣土木包工商業同業公會鑑定委員會86
    年11月27日台土木北鑑字第1968號函、台北縣土木包工商業
    同業公會86年11月19日上午10時之會勘紀錄表、台北縣土木
    包工商業同業公會86年12月17日上午10時之會勘紀錄表、鑑
    定報告、相片等），並於其上蓋有偽造之「台北縣土木包工
    商業同業公會鑑定委員會印」、「台北縣土木包工商業同業
    公會」、「台北縣土木包工商業同業公會校對章」及「郭文
    火」印文，並偽簽「郭文火」、「羅順榮」之簽名，表示王
    秀玉曾於86年11月17日向「台北縣土木包工商業同業公會」
    填具鑑定申請書、鑑定委任書，請「台北縣土木包工商業同
    業公會」鑑定王秀玉所有之上址房屋與鄭桔福、高台光所有
    上址違建現況、安全及修復，並於本院94年度訴字第326號
    民事案件審理中之94年5月19日，將上揭偽造之土木包商公
    會86年12月19日台土木北鑑字第1968號鑑定估報告書併附於
    民事準備(三)狀中而提出行使，足以生損害於土木包商公會鑑
    定委員會、土木包商公會、郭文火、羅順榮及法院審理之正
    確性之事實，為本院99年度訴字第1454號刑事判決所明白審
    認，並以渠等共同行使偽造私文書，各判處有期徒刑柒月，
    亦經本院依職權調閱該刑事卷宗查證無訛，並有刑事判決之
    影本1份在卷可憑（本院訴字卷第4至14頁），是高台光、鄭
    桔福主張林明寬、王秀玉偽造鑑估報告書之事實，已堪信為
    真實。
四、高台光、鄭桔福主張因林明寬、王秀玉偽造鑑估報告書，臺
    灣高等法院95年度上易字第1063號事件乃認定高台光、鄭桔
    福違建影響全建築物住戶安全，而判決高台光、鄭桔福應拆
    除違建，致高台光、鄭桔福各受有負擔訴訟費用2萬7,996元
    、精神損害50萬元、工作損失10萬元，合計各62萬7,996元
    之損害等情，則為林明寬、王秀玉所否認，並以前詞置辯。
    經查：
  (一)按「因故意或過失，不法侵害他人之權利者，負損害賠償責
    任」、「數人共同不法侵害他人之權利者，連帶負損害賠償
    責任」，固為民法第184條第1項前段、第185條第1項前段所
    明文。惟侵權行為之債，須損害之發生與侵權行為間有相當
    因果關係始能成立，所謂相當因果關係，係以行為人之行為
    所造成的客觀存在事實，為觀察的基礎，並就此客觀存在事
    實，依吾人智識經驗判斷，通常均有發生同樣損害結果之可
    能者，該行為人之行為與損害之間，即有因果關係（最高法
    院76年臺上字第158號判決意旨參照）。
  (二)高台光、鄭桔福固主張林明寬、王秀玉提出鑑估報告書之偽
    造證據，使臺灣高等法院95年度上易字第1063號事件為不利
    高台光、鄭桔福之判決云云，惟查上開判決所以命高台光、
    鄭桔福拆除系爭4號、6號頂樓違建，並將之騰空返還予林明
    寬、王秀玉及全體共有人，乃一併審酌林明寬、王秀玉於本
    院88年度訴字第710號提出之土木包商公會鑑估報告書、臺
    灣省建築師公會鑑定報告及其另建議事項暨所附現況照片、
    林明寬、王秀玉於第一審提出照片54幀（本院訴字卷第102
    至105頁），而為論斷，顯鑑估報告書並非第二審認定事實
    之唯一證據，是林明寬、王秀玉偽造鑑估報告書而於訴訟程
    序中提出，應與臺灣高等法院95年度上易字第1063號事件判
    決結果不生影響，自難認兩者間有相當因果關係。
  (三)綜上所述，林明寬、王秀玉偽造鑑估報告書而於訴訟程序中
    提出，意圖影響法院裁判結果，雖有可議，然臺灣高等法院
    於95年度上易字第1063號事件，係本於職權取捨證據、認定
    事實、適用法律，而為不利高台光、鄭桔福之判決，兩者間
    難認有相當因果關係，是高台光、鄭桔福請求林明寬、王秀
    玉連帶賠償各62萬7,996元，尚屬無據。
五、從而，高台光、鄭桔福依民法第184條、第185條規定，請求
    林明寬、王秀玉連帶給付各62萬7,996元，及均自起訴狀繕
    本送達翌日起至清償日止，按年息百分之5計算之利息，為
    無理由，應予駁回。又原告之訴既經駁回，其假執行之聲請
    即失依附，應併駁回之。
六、本件事證已臻明確，兩造其餘主張及攻擊防禦方法，核與判
    決結果不生影響，爰不一一論述，附此敘明。
七、訴訟費用負擔之依據：依民事訴訟法第78條。
中    華    民    國   100    年    12    月    20    日
                  民事第二庭法  官  連士綱
以上正本係照原本作成
如對本判決上訴，須於判決送達後20日內向本院提出上訴狀。如
委任律師提起上訴者，應一併繳納上訴審裁判費。
中    華    民    國   100    年    12    月    20    日
                            書記官  吳俞玲